最高法院刑事判決　　　　　　　　　　　　　　　八十八年度台上字第五○五○號
　　上訴人　蔡石傳
　　被　告　丙○○
　　　　　　甲○○
　　　　　　乙○○
右上訴人因自訴被告等偽造文書案件，不服台灣高等法院台中分院中華民國八十七年
六月廿四日第二審更審判決（八十六年度重上更(二)字第二十一號，自訴案號：台灣台
中地方法院八十二年度自字第七○四號），提起上訴，本院判決如左：
    主  文
上訴駁回。
    理  由
按刑事訴訟法第三百七十七條規定，上訴於第三審法院，非以判決違背法令為理由，
不得為之。是提起第三審上訴，應以原判決違背法令為理由，係屬法定要件。如果上
訴理由狀並未依據卷內訴訟資料，具體指摘原判決不適用何種法則或如何適用不當，
或所指摘原判決違法情事，顯與法律規定得為第三審上訴理由之違法情形，不相適合
時，均應認其上訴為違背法律上之程式，予以駁回。本件原判決以自訴意旨略以：自
訴人蔡石傳於民國八十一年十二月二十三日至被告丙○○住所，向被告乙○○借款新
台幣（下同）二百萬元，現場並有被告丙○○、甲○○在場，自訴人取得借款後，被
告三人即基於犯意之聯絡，以自訴人年邁又不識字，騙取自訴人在事先寫有「＼
支款現金新台幣貳佰萬元正」之不動產買賣契約書上，於上揭文字下方簽名捺指印後
，又要求自訴人將坐落於台中巿西屯區○○段第二九六之十二、二九六之十三、二九
六之十九地號等三筆土地之所有權狀，及印鑑章、印鑑證明、身分證影本等資料交予
被告丙○○，作為自訴人不得以上開土地再向他人借貸之保證。嗣自訴人於八十二年
二月初，擬至土地銀行貸款需土地所有權狀、印鑑章，遂於該日起多次催告被告丙○
○將所交之印章、土地所有權狀、印鑑證明等物返還，惟渠不斷藉詞搪塞，遲遲不肯
返還。至同年三月初，自訴人至地政事務所聲請土地登記簿謄本，始發覺上開土地已
於八十二年二月二十五日移轉登記為被告乙○○所有，自訴人乃前往質問被告丙○○
，上開三筆土地何以過戶予被告乙○○，詎知被告丙○○竟稱上開三筆土地業已出賣
予被告乙○○，並將被告甲○○所偽造之不動產買賣契約書交予自訴人。因認被告等
涉犯刑法第二百十條之偽造私文書罪、第二百十六條之行使偽造私文書罪、第二百十
七條第二項之盜用印文罪、第二百十四條之使公務員登載不實罪，及刑法第三百三十
九條第二項之詐欺得利罪嫌云云。惟訊據被告等均矢口否認有上訴人所指之犯行，而
經查鑑定結果上訴人確有在三份不動產買賣契約書上開文字下簽名，卻於告訴時指訴
僅在一張紙上簽名蓋指印，其所為指訴已非實在，又僅係借款保證何需連同印鑑證明
書、印鑑章一併交給，而其能簽發本票，書寫姓名地址極為流暢，所稱不識字顯亦不
實，被告乙○○確有代償土地上之抵押債務，為證人即債權人周秀琴、林陳美珠、林
勝彥、梁陳秀、梁吉義、代書林錦正結證屬實，另上訴人亦坦承簽發二百萬元本票予
被告丙○○，被告丙○○、甲○○所稱上訴人尚欠一百八十萬元非無稽，總計上訴人
所欠債務加上被告乙○○所付定金二百萬元，計達三千八百萬元，與買賣價金及上訴
人所舉之證人戴瑞璧所稱上訴人負債額均相符合，即以上訴人偵查中所稱每坪三萬元
計，上開三筆土地總價亦為三千五百二十六萬五千六百元，買賣價金尚屬合理，至買
賣契約書上就買受人承受出賣人債務之利息、本金等詳細計算之方式未予以載明，致
引起爭議，尚屬民事糾葛，契約書末立約人欄下已有上訴人之印文，難因未由其簽名
，即為無效；並敘明證人陳寶秀、戴瑞璧所證上訴人係借款二百萬元，非出賣土地云
云，難以憑採，乃認不能證明被告等有上訴人所指之犯行，因而維持第一審諭知被告
等無罪之判決，駁回上訴人在第二審之上訴，已詳敘其取捨證據之意見及證據證明力
判斷之理由，從形式上觀察，並無違背法令之情形。上訴意旨略稱：原判決以證人戴
瑞璧為上訴人之妹婿，證言有所偏袒而不採，但被告丙○○係被告乙○○之妻舅，被
告甲○○與丙○○為同居關係，卻認三人互相迴護之詞有理，其偏倚之採證，已有違
誤，且逾數千萬元之土地買賣，自訴人竟只在契約第三條附加之「  ＼  支款現
金二百萬元正」下親自簽名，於契約書之末，立約當事人竟非自訴人親簽，其他簽名
處均由被告甲○○代簽，亦未有自訴人指印，又無付款日期、方式、地點等必要記載
，被告甲○○之供述破綻百出，原判決竟視若無睹，又不依自訴人之聲請鑑定二份互
有差之契約書上手印，只鑑定其一，自無從辨識孰為真假，又置自訴人請求被告乙○
○提出代償各筆債務之金錢流程於不顧，復未闡明不為調查之理由，原判決自屬當然
違背法令云云。惟查：原判決認被告等所辯為可取，已詳敘其所憑，所為認定俱有卷
內資料可稽，亦與經驗法則、論理法則無違，上訴意旨指其採證偏倚，核係對原審採
證認事及證據證明力判斷之職權行使，為任意指摘，已非適法。至所指契約書末未由
其親自簽名、未為必要之記載，與一般買賣不合云云，無非係對原判決已說明之事項
重為爭執，而偵查中已就上訴人及被告乙○○所提出之兩份契約書上之指紋，與上訴
人之指紋送請鑑定，均因紋線欠明晰且特徵點不足，無法比對，有內政部警政署刑事
警察局八十二年五月三十一曰刑紋字第四七七四八號函可稽（偵查卷第一一四頁）
，原審審理中，連同被告丙○○所提出之共三份契約書上之指紋再送鑑定，僅上訴人
所提出之不動產買賣契約書上其所按指紋尚可比對外，其餘十四枚指紋均印泥淤積，
紋線模糊不清，致無法比對，有法務部調查局第六處處發技二字第八六一○七四七
九號鑑定案件通知單在卷（原審卷第六十四頁），上訴意旨所指未鑑定云云，顯非依
卷內資料為指摘，至被告乙○○已代清償土地上之抵押債務，並塗銷抵押權，有土地
謄本在卷，其資金流程與認定其代償無關，自無庸再為調查，上訴人徒憑己見就原判
決已說明事項或屬原審採證認事職權之適法行使，任意指摘為違法，顯與法律規定得
為第三審上訴理由之違法情形，不相適合，其上訴違背法律上之程式，應予駁回。
據上論結，應依刑事訴訟法第三百九十五條前段，判決如主文。
中      華      民      國    八十八    年      九      月      九      日
                              最高法院刑事第二庭
                                  審判長法官  莊  來  成
                                        法官  呂  潮  澤
                                        法官  謝  俊  雄
                                        法官  白  文  漳
                                        法官  蘇  振  堂
      右正本證明與原本無異
                                              書  記  官
中      華      民      國    八十八    年      九      月     十五     日
